【裁判字號】    97,訴,376
【裁判日期】    971021
【裁判案由】    損害賠償
【裁判全文】
臺灣嘉義地方法院民事判決               97年度訴字第376號
原      告  甲○○
法定代理人  丁○○
            乙○○
被      告  丙○○
上列當事人間因被告過失傷害案件，原告提起刑事附帶民事訴訟
請求損害賠償，經本院刑事庭裁定移送前來，本院於民國97年
10月7日言詞辯論終結，判決如下：
    主      文
被告應給付原告新臺幣參拾柒萬捌仟貳佰零陸元及自民國九十七
年四月十四日起至清償日止按年息百分之五計算之利息。
訴訟費用由被告負擔三分之一，餘由原告負擔。
本判決第一項得假執行。
原告其餘之訴及假執行之聲請均駁回。
    事實及理由
一、本件原告起訴主張：
(一)、被告於民國95年9月6日上午11時許，騎乘車牌號碼UGT-959
    號輕型機車，沿嘉義市○○路由北往南方向行駛，而於同日
    上午11時55分許，途經同路段與康樂街交岔路口時欲右轉彎
    ，理應注意車輛行駛時之車前狀況，隨時採取必要之安全措
    施及汽車行駛至交岔路口，轉彎車應讓直行車先行，且依當
    時天候、路況良好，並無不能注意之情事，竟疏未注意，未
    使用方向燈，且未注意車後方有無來車而貿然右轉，適有訴
    外人戴詩璇騎乘車牌號碼L7C-300號重型機車搭載原告，沿
    嘉義市○○路由北往南方向直行前來，閃避不及，雙方車輛
    發生碰撞人車倒地後，造成原告受有頭部外傷、右側硬腦膜
    外出血、顱骨骨折、右側額顳葉挫傷出血及右側結膜下出血
    等傷害，現仍有頭痛、暈眩及右耳聽力微差等後遺症。
(二)、原告因被告之故意傷害行為，致受有前揭傷害，被告之行為
    與原告所受傷害間顯有相當因果關係，按「因故意或過失，
    不法侵害他人之權利者，負損害賠償責任」、「不法侵害他
    人之身體、健康者，被害人雖非財產上之損害，亦得請求賠
    償相當之金額」，民法第184條第1項前段、第195條第1項分
    別定有明文。為此原告依據侵權行為損害賠償之法律關係請
    求被告損害賠償，茲將請求明細臚列如下：
１、醫療費用：合計為新台幣（下同）30,344元。
２、精神慰撫金：原告因本件車禍而受有頭部外傷、右側硬腦膜
    外出血、顱骨骨折、右側額顳葉挫傷出血及右側結膜下出血
    等傷害，於住院期間須仰賴家人特地請假看護照顧、扶持，
    並導致出院後須花費不少時間持續作復健治療，且因車禍造
    成腦部之重創，迄今仍痛苦不堪，身心所受傷害甚鉅，非局
    外人所能體會，而被告於事故發生後，事隔甚久，仍未具悔
    改及賠償之誠意，更令原告之精神再蒙打擊，故請求非財產
    上損害賠償金額120萬元。
３、合計：1,230,344元
(三)、並聲明：１、被告應給付原告1,230,344元及自起訴狀繕本
    送達翌日起至清償日止，按年息百分之五計算之利息；２、
    訴訟費用由被告負擔；３、原告願供擔保，請准予宣告假執
    行。
二、被告方面則以：
(一)、原告於刑事案件上訴二審時請求之賠償金額僅50萬元，其中
    原告僅要求伊負擔30萬元，惟伊無力賠償，致未達成調解，
    如今起訴請求之金額顯然過高。
(二)、本案騎車搭載原告之訴外人戴詩璇與有過失，且願意賠償原
    告所受之損害，應依過失相抵之規定減輕被告賠償責任，不
    應由被告全數負責，另原告可請求汽機車強制險理賠等語資
    為抗辯。
(三)、並聲明：駁回原告之訴。
三、本院之判斷：
(一)、原告主張被告於上開時地騎乘車牌號碼UGT-959號輕型機車
    ，因行經無號誌之交岔路口欲右轉，未減速且未讓直行車先
    行，又未於岔路口30公尺前顯示方向燈或手勢貿然右轉，而
    撞及訴外人戴詩璇所騎乘搭載原告之機車，雙方人車倒地，
    原告則受有頭部外傷、右側硬腦膜外出血、顱骨骨折、右側
    額顳葉挫傷出血及右側結膜下出血等傷害；原告目前仍有頭
    痛、暈眩及右耳聽力微差之症狀，被告上開過失傷害行為刑
    事部分業經判處罪刑確定等情，有臺灣嘉義地方法院檢察署
    檢察官96年偵字第1251號起訴書、本院96年度交易字第72號
    、臺灣高等法院臺南分院97年度上易字第270號刑事判決、
    財團法人天主教聖馬爾定醫院（以下簡稱「聖馬爾定醫院」
    ）診斷證明書附卷為證，是原告主張因被告之過失行為不法
    侵害原告權利，應係可採。
(二)、按因故意或過失，不法侵害他人之權利者，負損害賠償責任
    ；不法侵害他人之身體或健康者，對於被害人因此喪失或減
    少勞動能力或增加生活上之需要時，應負損害賠償責任；不
    法侵害他人之身體、健康、名譽或自由者，被害人雖非財產
    上之損害，亦得請求賠償相當之金額；民法第184條第1項前
    段、第193條第1項、第195條分別定有明文。被告因過失不
    法侵害原告之權利致其受損害，依上開規定，應負損害賠償
    責任，爰就原告主張損害項目及金額分別審酌如下：
１、醫療費用部分：原告主張目前已支付聖馬爾定醫院醫療費用
    30,344元，並提出醫療費用收據9紙為憑，且上開費用均屬
    自負額，此參收據之記載即明，原告此部分請求，自屬有據
    ，應予准許。
２、精神慰撫金部分：按不法侵害他人之身體、健康、名譽、自
    由、信用、隱私、貞操，或不法侵害其他人格法益而情節重
    大者，被害人雖非財產上之損害，亦得請求賠償相當之金額
    ，民法第195條第1項定有明文。又非財產上損害之慰藉金數
    額，究竟若干為適當，應斟酌兩造身分、地位及經濟狀況，
    俾為審判之依據。換言之，應就兩造之身分、職業、教育程
    度、財產及經濟狀況究竟如何？以為判決之依據。是非財產
    上損害賠償之酌定，係事實審法院依職權所作之判斷，苟其
    判斷並無違背法令，即非當事人所得爭多論寡（最高法院70
    年度台上字第3000 號判決意旨參照）。查原告係79年5月20
    日出生，95年9月6日車禍當時年僅16歲，原就讀於興華高中
    ，因車禍受傷住院治療休學1年後，目前就讀輔仁中學等情
    ，業經原告法定代理人陳述明確，又原告因本件車禍事故受
    有頭部外傷、右側硬腦膜外出血、顱骨骨折、右側額顳葉挫
    傷出血及右側結膜下出血等傷害，於案發當日經急診入院，
    緊急行開顱手術，迄同年9月22日始出院，再經門診追蹤治
    療，逐漸好轉，但仍有頭痛、暈眩及右耳聽力微差之症狀等
    情，有財團法人天主教聖馬爾定醫院診斷證明書及病歷、財
    團法人天主教聖馬爾定醫院97年2月4日（97）惠醫字第0163
    號函、全民健保重大傷害核定審查通知書各1份附於刑事卷
    內可查，其精神、肉體所受痛苦甚大，至為顯然。本院斟酌
    被告名下無不動產，95年度無所得，原告名下亦無不動產等
    情，有稅務電子查門財產所得調件明細2紙可參，及兩造之
    身分、地位、經濟能力、原告所受傷勢雖屬嚴重但目前復原
    情形良好等，認為原告請求120萬元，尚屬過高，應以60 萬
    元為合理。
３、綜上，原告得請求之金額應為630,344元（30,344+600,000
    ＝630,344元）
(三)、次按損害之發生或擴大，被害人與有過失者，法院得減輕賠
    償金額或免除之，前項規定，於被害人之代理人或使用人與
    有過失者，準用之。民法第217條第1項、第3項定有明文。
    此項規定之目的，在謀求加害人與被害人間之公平，故在裁
    判上法院得以職權減輕或免除之。查本件侵權行為之發生，
    被告無照駕駛輕型機車，行經無號誌交岔路口，右轉車未暫
    停讓直行車先行，為肇事主因，訴外人戴詩璇駕駛普通重型
    機車，行經無號誌交岔路口，未減速慢行，為肇事次因等情
    ，有臺灣省嘉雲區行車事故鑑定委員會鑑定意見書、臺灣省
    車輛行車事故覆議鑑定委員會96年11月6日府覆議字第09662
    03510號函各1份附於刑事卷內可佐，本院審酌雙方肇事情節
    ，認被告與訴外人戴詩璇之過失程度應分別為百分之六十及
    百分之四十。又原告既同意由訴外人戴詩璇搭載，自應視戴
    詩璇為原告之使用人，依前揭規定，應準用民法第217條第
    1項規定，減輕被告賠償金額百分之四十，亦即被告應負擔
    百分之六十之賠償責任。準此，原告得請求之損害額為
    378,206元（630,344×0.6＝378,206）
(四)、再按強制汽車責任保險法第32條雖規定，保險人依本法規定
    所為之保險給付，視為被保險人損害賠償金額之一部分；被
    保險人受賠償請求時，得扣除之。然本件原告尚未受領強制
    汽車責任保險理賠金乙節，有富邦產物公司保險補件通知書
    可參，是被告抗辯應扣除強制險給付，自屬無據。
四、從而，原告依侵權行為之法律關係，於原告請求被告賠償之
    金額在378,206元，及自起訴狀繕本送達翌日即97年4月14日
    起至清償日止，按年息百分之5計算之利息範圍內，為有理
    由，應予准許，逾此範圍之請求，為無理由，應予駁回。
五、本件判決所命被告給付之金額未逾50萬元，依民事訴訟法第
    389條第1項第5款規定，應依職權宣告假執行，是就此部分
    ，原告雖陳明願供擔保請求宣告假執行，惟應認其僅係促請
    本院為上開宣告假執行職權之發動而已，應由本院依職權為
    假執行之宣告。原告其餘之訴既經駁回，其假執行之聲請已
    失所附麗，應併駁回之。
六、本件為判決之基礎已臻明確，兩造其餘之攻擊或防禦方法及
    未經援用之證據，經本院斟酌後，認為均不足以影響本判決
    之結果，自無逐一詳予論駁之必要，併此敘明。
七、據上論結，本件原告之訴為一部有理由，一部無理由，依民
    事訴訟法第79條、第389條第1項第5款，判決如主文。
中    華    民    國    97    年    10    月    21    日
                  民事第二庭法  官  洪嘉蘭
如對本判決上訴須於判決送達後20日內向本院提出上訴狀。
以上正本證明與原本無異。
中    華    民    國    97    年    10    月    21    日
                            書記官  陳昭煌


司法院資訊處製作；財團法人民間司法改革基金會備份。
